【裁判字號】    92,交上易,287
【裁判日期】    920430
【裁判案由】    公共危險
【裁判全文】
臺灣高等法院臺南分院刑事判決      九十二年度交上易字第二八七號  Ａ
      上  訴  人  臺灣嘉義地方法院檢察署檢察官
      被      告  甲  ○  ○
右上訴人因被告公共危險案件，不服臺灣嘉義地方法院九十二年度交易字第一七號中
華民國九十二年二月二十七日第一審判決（起訴案號：臺灣嘉義地方法院檢察署九十
一年度偵字第八三一四號），提起上訴，本院判決如左：
      主      文
原判決撤銷。
甲○○服用酒類，不能安全駕駛動力交通工具而駕駛，處罰金貳萬元，如易服勞役，
以參佰元折算壹日。
      事      實
一、甲○○於民國（下同）九十一年十二月十一日下午一至二時許，在嘉義縣梅山鄉
    「一品餐廳」內飲用啤酒後，已有精神不濟而達不能安全駕駛動力交通工具之狀
    態，仍執意駕駛牌照號碼ＲＷ—五六六七號自用小客車返家，於同日下午四時許
    ，其沿嘉義縣道一六二甲線公路行駛，途經嘉義縣梅山鄉太平村下坑仔二之十號
    前處，因不勝酒力，轉彎未打方向燈及未能及時注意車前狀況，而與跨越來車車
    道行駛由案外人劉綺所之駕駛牌照號碼Ｊ七—三五三五號（聲請簡易判決處刑書
    誤植為Ｊ七—四五四五號）自用小客車迎面撞擊，經警赴現場處理後，於下午五
    時五十八分時以酒精濃度測定器測得被告甲○○吐氣所含酒精濃度達每公升零點
    五三毫克，而發覺上情。
二、案經嘉義縣警察局竹崎分局報請臺灣嘉義地方法院檢察署偵查後聲請簡易處刑，
    經臺灣嘉義地方法院改依通常程序審理。
      理      由
一、訊據被告甲○○對有於九十一年十二月十一日下午一至二時許，在嘉義縣梅山鄉
    「一品餐廳」內飲用啤酒後，駕駛牌照號碼ＲＷ－五六六七號自用小客車返家，
    嗣同日下午四時許，途經嘉義縣梅山鄉太平村下坑仔二之十號前，與案外人劉綺
    駕駛牌照號碼Ｊ七－三五三五號自用小客車逆向迎面撞擊，隨後經警方測得其吐
    氣所含酒精濃度達每公升零點五三毫克等情，於警訊、偵查及原審及本院審理時
    坦承不諱（警卷第一頁至第二頁反面偵訊筆錄，偵查卷第五頁至第六頁訊問筆錄
    ，原審卷第二十一頁訊問筆錄、本院九十二年四月十四日訊問筆錄），核與證人
    劉綺於警訊及原審審理時證述相符（警卷第三頁至第四頁反面偵訊筆錄，原審卷
    卷第二十頁訊問筆錄），復有酒精測試紀錄一份在卷可稽（見警卷第五頁），是
    被告酒後駕車此部分事實足堪認定。惟被告卻辯稱：其當時無不能安全駕駛之情
    形云云，經查：
  (一)按刑法第一百八十五條之三所謂「不能安全駕駛」動力交通工具者，係一「抽象
    危險犯」規定，並不以發生具體危險為必要，經參酌德、美等先進國家之認定標
    準，駕駛人吐氣所含酒精濃度倘屆每公升零點五五毫克以上，其肇事率為一般正
    常人之十倍，當達「不能安全駕駛」之程度，至於上揭數值以下之行為，如輔以
    其他客觀事實而得作為「不能安全駕駛」之判斷時，亦得據以判斷不能安全駕駛
    之程度，此等科學上所肯定之實驗數據及判斷基準，業據法務部於八十八年五月
    十日邀集行政院衛生署、中央警察大學等相關專業機構研商確認後，該部嗣以同
    月十八日（八八）法檢字第一六六九號函行文所屬機關，且為目前執法機關偵查
    審判之依據，有該函文在卷可憑（見原審卷第二六頁）。又按一般人飲酒後血液
    中酒精濃度為呼氣之二千倍，而血液中酒精之代謝率為每小時每百毫升一０至一
    五毫克，亦有法務部法醫研究所八十七年十二月七日法醫所八七文理字第六一一
    號函可參。
  (二)本件被告甲○○自承於九十一年十二月十一日下午一時至二時間與友人在嘉義縣
    梅山鄉之一品餐廳飲酒，飲酒後開車欲返家，而於同日下午四時許在嘉義縣縣道
    一六二甲線公路梅山鄉太平村下坑仔二之十號前與案外人劉綺發生車禍，故被告
    酒醉駕車之時點應在當日下午四時前（即酒精測試二小時前），而被告於同日下
    午午五時五十八分方接受酒精濃度測試，其呼氣中所含酒精濃度尚達每公升零點
    五三毫克，有該酒精測試紀錄一份在卷可稽（見警卷第五頁），依前開法醫研究
    所函示之計算公式往前推算，被告於受檢測時之血液酒精濃度約為每百毫升一百
    零六毫克（0.53×2000÷10=106），再依上開血液酒精濃度消減率較緩和之【每
    小時減少每百毫升一０毫克之比率】回溯推算二小時至被告於發生車禍時，其血
    液酒精濃度，約為每百毫升一百二十六毫克（10×2＋106=126），換算呼氣酒精
    濃度為每公升零點六八毫克（126÷2000×10=0.63），已逾呼氣酒精濃度每公升
    零點五五毫克，依前揭法務部之函示，被告確已達不能安全駕駛駕駛之程度。再
    徵之本案係因被告與他人發生車禍而查獲，對方雖侵越被告之車道，但被告亦有
    未及時注意車前狀況之疏失，且發生車禍之地點為一丁字路口，有現場照片、事
    故現場草圖在卷可憑（見警卷第十至十五頁），而被告自承：其欲右轉往大興村
    時，並未打方向燈一情，復有嘉義縣警察局竹崎分局太平派出所警員所作之刑法
    第一百八十五條之三案件測試觀察記錄表記載被告轉彎時未打方向燈等語在卷可
    佐（見警卷第七頁），更足證被告當時已有未及時注意車前狀況及轉彎未打方向
    燈等精神不濟之情形，因而被告辯稱：其並無不能安全駕駛之情形云云，難認可
    採。
  (三)又被告甲○○雖於進行直線及平衡動作測試時，無任何腳步不穩或手腳顫抖之情
    形，及證人劉綺雖證述：被告於發生車禍的時候，舉止和一般常人一樣，沒有大
    聲講話或舉止不穩的現象等語。然查，刑法第一百八十五條之三所謂「不能安全
    駕駛」動力交通工具者，係一「抽象危險犯」規定，並不以發生具體危險為必要
    ，駕駛人吐氣所含酒精濃度倘屆每公升零點五五毫克以上，其肇事率為一般正常
    人之十倍，況本件已發生肇事，而被告吐氣所含酒精濃度經推算後已逾每公升零
    點五五毫克一情，已如前述。又開車時因駕駛動作較為單調，駕駛人注意力易生
    怠惰，若駕駛人精神不濟，比較容易產生精神恍惚之狀況，此為眾所皆知之事實
    ，車禍事故亦往往因此產生。被告於發生車禍事故後，精神係處於亢奮之狀態，
    注意力當較開車時集中，更何況在員警作直線及平衡動作測試時，被告自會將所
    有之精神置於測試上面，除非被告業已爛醉如泥，否則此時被告所測得之精神狀
    態自難與駕駛時比擬，準此，被告於發生事故後，經測試雖無任何腳步不穩、手
    腳顫抖或說話不清之情形，然尚難依此而認定被告在吐氣所含酒精濃度經推算後
    已逾每公升零點五五毫克之情形，仍得安全駕駛。
  (四)綜上所述，被告服用酒類，不能安全駕駛動力交通工具而駕駛之犯行，已彰彰明
    甚，所所辯純係飾卸之詞，不足採信，本件罪證明確，被告犯行足堪認定。
三、核被告所為係犯刑法一百八十五條之三服用酒類，不能安全駕駛動力交通工具而
    駕駛之罪。原審不察，遽予無罪之諭知，自有未洽，檢察官上訴意旨，指摘原判
    決不當，非無理由，自應予撤銷改判。爰審酌被告尚無犯罪前科（有卷附被告全
    國前案紀錄表一件在卷可稽），其犯罪尚未生實際損害，犯後對案發情形坦承不
    諱，態度尚稱良好等一切情狀，量處如主文第二項所示之刑，並諭知易服勞役之
    折算標準。
據上論結，應依刑事訴訟法第三百六十九條第一項前段、第三百六十四條、第二百九
十九條第一項前段，刑法第一百八十五條之三、第四十二條第二項，罰金罰鍰提高標
準條例第二條，判決如主文。
本案經檢察官李傳來到庭執行職務。
中    華    民    國  九十二      年      四      月      三十      日
                                  臺灣高等法院臺南分院刑事第六庭
                                      審判長法官  楊    明    章
                                            法官  戴    勝    利
                                            法官  顏    基    典
右正本證明與原本無異。
不得上訴。
                                      法院書記官  呂    嘉    文
中    華    民    國      九十二      年      五      月       一       日
附錄：本判決論罪科刑法條：
刑法第一百八十五條之三
服用毒品、麻醉藥品、酒類或其他相類之物，不能安全駕駛動力交通工具而駕駛者，
處一年以下有期徒刑、拘役或三萬元以下罰金。


司法院資訊處製作；財團法人民間司法改革基金會備份。
